臺灣臺中地方法院刑事判決
111年度簡上字第75號
上  訴  人
即  被  告  洪千翔


上列被告因違反毒品危害防制條例案件，不服本院110年度中簡
字第2573號中華民國110年12月13日第一審簡易判決(原聲請簡易
判決處刑案號：110年度毒偵字第3254號)，提起上訴，本院管轄
之第二審合議庭判決如下：
    主  文
上訴駁回。
    犯罪事實及理由
一、本案經本院合議庭審理結果，認原審簡易判決認事用法及量
    刑均無不當，應予維持，除證據部分應增列「上訴人即被告
    乙○○於本院準備程序及審理時之自白」為證據外，其餘均引
    用如附件原審簡易判決書記載之犯罪事實、證據及理由(含
    聲請簡易判決處刑書)。
二、上訴人即被告乙○○上訴意旨略以：檢察官聲請簡易判決處刑
    書記載被告經傳喚未到庭，伊另案進入看守所執行，伊即收
    到原審簡易判決書，地方檢察署觀護人與伊討論結果，認為
    伊要提出上訴，爭取伊應有權利，如果當時傳喚伊開庭，伊
    即可以爭取緩起訴處分機會，當時並未傳喚伊到庭，先前他
    案緩起訴處分已經快結束，伊無法接受原審簡易判決，今天
    如果不上訴，他案緩起訴處分就會遭撤銷；伊認為原審簡易
    判決判太重等語。
三、經查：
  ㈠依毒品危害防制條例第24條第1項規定，檢察官固得就應依法
    追訴之案件，斟酌改採附命完成戒癮治療之緩起訴處分，然
    此係立法者考量施用毒品者因兼具犯罪行為人與毒癮病患之
    雙重身分，究應施以治療或採取刑罰矯正，所賦予檢察官得
    裁量行使之職權。檢察官是否給予施用毒品者為附命完成戒
    癮之緩起訴處分，自得本於毒品危害防制條例第24條規定及
    其立法旨趣，並依同條第4項所授權訂定之「毒品戒癮治療
    實施辦法及完成治療認定標準」，選擇戒癮治療之種類、實
    施對象、內容、方式、執行醫療機構或其他機構等，妥為斟
    酌裁量。然無論如何，被告是否應予戒癮治療或逕行起訴，
    乃屬檢察官之裁量權。經查，本案曾經檢察官酌以被告所犯
    為施用第二級毒品甲基安非他命，且有施用第一、二級毒品
    前科者，又曾有前案在偵查、審理、(待)執行為由，認非屬
    減害案件，且得不為緩起訴處分，此有臺灣臺中地方檢察署
    施用毒品案件多元處遇分流及戒癮治療選案標準建議表1紙
    附卷供參【見臺灣臺中地方檢察署110年度毒偵字第3254號
    偵查卷宗(見毒偵卷)第61頁】，是認本案係經檢察官審酌案
    情而依法起訴。再者，檢察官為偵查之主體，除訴追犯罪外
    ，亦須避免不當耗費司法資源，故原檢察官雖未於偵查期間
    ，傳喚被告確實到庭，實乃原檢察官於斟酌案內相關事證，
    衡量本案具體情況之「必要性」後，所為之裁量取捨，按諸
    現行法制，法院即應予以審理而為有罪與否及其刑罰之諭知
    ，並無諭知被告戒癮治療以代替刑罰之職權。是以，被告上
    訴意旨雖以被告於偵查中，倘經傳喚開庭，即可以爭取緩起
    訴處分機會云云，自無足取。
  ㈡被告雖另以原審量刑過重為由提起上訴，惟按關於刑之量定
    ，係實體法上賦予法院得為自由裁量之事項，苟已斟酌刑法
    第57條各款所列情狀，而未逾越法定刑度，或濫用其權限，
    即不得任意指摘為違法，最高法院分別著有72年台上字第66
    96號、75年台上字第7033號等判決先例及95年度台上字第73
    15號、95年度台上字第7364號等判決意旨足供參照；又在同
    一犯罪事實與情節，如別無其他加重或減輕之原因，下級審
    法院量定之刑，亦無過重或失輕之不當情形，則上級審法院
    對下級審法院之職權行使，原則上應予尊重，最高法院亦著
    有85年度台上字第2446號判決要旨可供參照。查，本案被告
    所犯毒品危害防制條例第10條第2項之施用第二級毒品罪，
    其法定本刑為「3年以下有期徒刑」。原審就被告所涉犯施
    用第二級毒品犯行，引用檢察官聲請簡易判決處刑書之記載
    ，並審酌被告前經觀察、勒戒執行完畢後，竟未能從中記取
    教訓，再犯本件施用毒品罪，足見其戒絕毒癮之意志不堅，
    未能體悟施用毒品對自己、家人造成之傷害及社會之負擔，
    惟念其施用毒品並無危害他人，犯罪手段尚屬平和，暨施用
    毒品者有相當程度之成癮性及心理依賴，其犯罪心態與一般
    刑事犯罪之本質並不相同，應側重適當之醫學治療及心理矯
    治為宜，並審酌被告犯後否認犯行之態度、高職肄業之智識
    程度、擔任外送員、家庭經濟狀況勉持等一切情狀，量處有
    期徒刑3月，如易科罰金，以新臺幣1,000元折算1日之折算
    標準，要無任何違法或罪刑顯不相當之處，實難謂原審有何
    違法失當可言，故本件原審審酌被告於本案犯罪情節之各種
    情狀，所諭知判處之刑度，亦稱妥適。
  ㈢綜上所述，原審認事、用法及量刑，尚稱適法妥當，要無違
    誤之處。又被告雖於本院上訴審審理期間自白犯罪，惟原審
    量刑已屬低度刑。從而，被告徒以前揭上訴意旨，據為請求
    撤銷原審簡易判決之論據，實屬無據，是本案上訴為無理由
    ，應予駁回。
據上論斷，應依刑事訴訟法第455條之1第1項、第3項、第368條
、第373條，判決如主文。
本案經檢察官丙○○聲請以簡易判決處刑，檢察官甲○○到庭執行職
務。
中　　華　　民　　國　 111　　年　　4 　　月　　26　　日
　　　　　　　　　刑事第十五庭審判長法　官　簡佩珺
                                    法  官  鄭咏欣
                                    法  官  湯有朋
以上正本證明與原本無異。
不得上訴。
　　　　　　　　　　　　　　　　　　書記官  黃美雲
中　　華　　民　　國　　111 　年　　4 　　月　　26　　日
附件：本院110年度中簡字第2573號刑事簡易判決
　　　
　　　   臺灣臺中地方法院刑事簡易判決
                                110年度中簡字第2573號
聲　請　人　臺灣臺中地方檢察署檢察官
被　　　告　乙○○　男　(民國00年0月00日生)
                    身分證統一編號：Z000000000號
                    住臺中市○區○○路0段0○0○00號
                  （現另案於法務部○○○○○○○執行中）
上列被告因毒品危害防制條例案件，經檢察官聲請以簡易判決處
刑（110年度毒偵字第3254號），本院判決如下：
    主    文
乙○○施用第二級毒品，處有期徒刑參月，如易科罰金，以新臺
幣壹仟元折算壹日。
    犯罪事實與理由
一、本案犯罪事實及證據，均引用聲請簡易判決處刑書之記載。
二、訊據被告乙○○矢口否認有何於民國110年3月16日下午4時1
    5分許為警採尿時起回溯96小時內之某時，施用甲基安非他
    命之犯行，辯稱：伊最後一次施用甲基安非他命係110年1月
    初左右云云。經查：
(一)被告於110年3月16日下午4時15分許同意員警採集其尿液，
    經送請欣生生物科技股份有限公司以酵素免疫分析法（EIA
    ）初步檢驗，再以液相層析串聯式質譜法（LC/MS /MS）確
    認檢驗，確呈第二級毒品甲基安非他命之代謝物甲基安非他
    命陽性反應（安非他命、甲基安非他命檢出濃度數值分別為
    1874ng/mL、7879ng/mL）等情，有勘查採證（驗）同意書、
    臺中市政府警察局第四分局偵辦毒品案件尿液檢體對照表、
    該公司尿液檢驗報告附卷可稽（見毒偵卷第45至49頁）。而
    目前常用檢驗尿液中是否含有毒品反應之方法，有免疫學分
    析法和層析法兩類。尿液初步檢驗係採用免疫學分析法，由
    於該分析法對結構類似之成分，亦可能產生反應，故初步檢
    驗呈陽性反應者，需採用另一種不同分析原理之檢驗方法進
    行確認，經行政院衛生署認可之檢驗機構採用氣相層析質譜
    儀（GC/MS）分析法。以氣相層析質譜儀分析法進行確認者
    ，均不致產生偽陽性反應，因而具有公信力。又甲基安非他
    命經口服投與後約70%於24小時內自尿液中排出，約90%於96
    小時內自尿液中排出，由於甲基安非他命成分之檢出與其投
    與方式、投與量、個人體質、採尿時間與檢測儀器之精密度
    等諸多因素有關，因此僅憑尿液中呈安非他命類陽性反應，
    並無法確實推算吸食時間距採集時間之長短，惟依上述資料
    推斷，最長可能不會超過4日等語，迭經行政院衛生署管制
    藥品管理局（現改制為衛生福利部食品藥物管理署）92年6
    月20日管檢字第0920004713號、行政院衛生署藥物食品檢驗
    局（現改制為衛生福利部食品藥物管理署）81年2月8日（81
    ）藥檢壹字第001156號函示明確，亦均屬本院辦理施用毒品
    案件職務上所已知之事實，且國內合法上市藥物，均不會含
    有安非他命、甲基安非他命成分，此為公眾周知事實，倘被
    告未曾於採尿前96小時內，有施用甲基安非他命之行為，其
    尿液豈可能檢驗出上開甲基安非他命陽性反應，顯見被告前
    開辯解，應為事後卸責之詞，委不足採。
(二)按「觀察、勒戒或強制戒治執行完畢釋放後，3年內再犯第
    10條之罪者，檢察官或少年法院（地方法院少年法庭）應依
    法追訴或裁定交付審理。」毒品危害防制條例第23條第2項
    定有明文。查被告前因施用毒品案件，經本院108年度毒聲
    字第526號裁定送觀察、勒戒後，認無繼續施用毒品之傾向
    ，於109年3月25日執行完畢釋放出所，由臺灣臺中地方檢察
    署檢察官以108年度毒偵字第3426號為不起訴處分確定等情
    ，有臺灣高等法院被告前案紀錄表在卷可稽。是被告係於觀
    察、勒戒執行完畢後之3年內，再犯本件施用第二級毒品犯
    行，揆諸前揭規定，自應依法追訴處罰。　　
三、核被告乙○○所為，係犯毒品危害防制條例第10條第2項之
    施用第二級毒品罪，被告因施用第二級毒品甲基安非他命前
    ，持有第二級毒品之行為，為其施用毒品犯行所吸收，不另
    論罪。
四、被告前於105年間，因詐欺案件，經本院以106年度訴字759
    號判決處有期徒刑1年1月（共14罪），並定應執行有期徒刑
    6年6月確定，於108年5月13日縮短刑期假釋出監，於108年7
    月23日未經撤銷假釋而執行完畢等情，有臺灣高等法院被告
    前案紀錄表在卷可考，其於有期徒刑執行完畢後，5年內故
    意再犯本案有期徒刑以上之罪，依法固為累犯，然被告所犯
    前案與本案施用第二級毒品案件，二者之犯罪行為迥異，此
    次所為與其論以累犯之罪行間不具有相同或類似之性質，難
    認有何特別惡性或有何累犯立法意旨之刑罰感應力較低，而
    有加重其刑之必要，審酌司法院釋字第775號解釋意旨，故
    不予加重本刑。　　
五、爰審酌被告前經觀察、勒戒執行完畢後，竟未能從中記取教
    訓，再犯本件施用毒品罪，足見其戒絕毒癮之意志不堅，未
    能體悟施用毒品對自己、家人造成之傷害及社會之負擔，惟
    念其施用毒品並無危害他人，犯罪手段尚屬平和，暨施用毒
    品者有相當程度之成癮性及心理依賴，其犯罪心態與一般刑
    事犯罪之本質並不相同，應側重適當之醫學治療及心理矯治
    為宜，並審酌被告犯後否認犯行之態度、高職肄業之智識程
    度、擔任外送員、家庭經濟狀況勉持（見警詢調查筆錄受詢
    問人欄）等一切情狀，量處如主文所示之刑，並諭知易科罰
    金折算標準，以示懲儆。
六、依刑事訴訟法第449條第1項前段、第3項、第454條第2項，
    毒品危害防制條例第10條第2項，刑法第11條前段、第41條
    第1項前段，逕以簡易判決處刑如主文。
七、如不服本判決，應於判決送達之日起20日內，向本院提出上
    訴狀（須附繕本），上訴於本院管轄之第二審地方法院合議
    庭。
本案經檢察官丙○○聲請以簡易判決處刑。
中　　華　　民　　國　　110 　年　　12　　月　　13　　日
                  臺中簡易庭  法  官  黃光進
以上正本證明與原本無異。
如不服本判決，應於收受送達後20日內向本院提出上訴書狀（應
附繕本）。
                              書記官  李噯靜
中　　華　　民　　國　　110 　年　　12　　月　　13　　日
附錄論罪科刑法條
毒品危害防制條例第10條
施用第一級毒品者，處6月以上5年以下有期徒刑。
施用第二級毒品者，處3年以下有期徒刑。
附件
臺灣臺中地方檢察署檢察官聲請簡易判決處刑書　　　　　言股
                                   110年度毒偵字第3254號
    被　　　告　乙○○　男　38歲（民國00年0月00日生）
                        住臺中市○區○○路0段0○0○00號
                        國民身分證統一編號：Z000000000號
上列被告因違反毒品危害防制條例案件，業經偵查終結，認為宜
聲請以簡易判決處刑，茲將犯罪事實及證據並所犯法條分敘如下
：
        犯罪事實
一、乙○○曾因詐欺案件，經臺灣臺中地方法院於民國106年9月
    26日，以106年度訴字第759號判決判處有期徒刑1年1月（14
    次），定應執行有期徒刑1年6月，於106年10月30日確定，
    並於108年7月23日保護管束期滿未經撤銷視為執行完畢。其
    前又因施用毒品案件，經依臺灣臺中地方法院108年度毒聲
    字第526號裁定，送執行觀察、勒戒，因無繼續施用毒品之
    傾向，於109年3月25日執行完畢釋放。詎猶不知悔改，於前
    開觀察、勒戒執行完畢釋放後3年內，復基於施用第二級毒
    品之犯意，於110年3月16日下午4時15分許為警採尿時往前
    回溯96小時內之某時，在不詳處所，以不詳方法，施用第二
    級毒品甲基安非他命1次。嗣於110年3月16日下午4時15分許
    ，經警徵得其同意並採集其尿液送檢驗，結果呈安非他命、
    甲基安非他命陽性反應而查獲。
二、案經臺中市政府警察局第四分局報告偵辦。
        證據並所犯法條
一、被告乙○○經傳喚未到庭。而被告於警詢矢口否認涉有上揭
    施用第二級毒品甲基安非他命之犯行，辯稱：伊最後1次施
    用毒品之時間為110年1月初云云。然查，經警徵得被告同意
    ，採集被告之尿液送檢驗，結果呈安非他命、甲基安非他命
    陽性反應，此有欣生生物科技股份有限公司濫用藥物尿液檢
    驗報告、本署檢察官強制到場（強制採驗尿液）許可書、勘
    查採證（驗）同意書及臺中市政府警察局第四分局偵辦毒品
    案件尿液檢體對照表等附卷可憑。足認被告於觀察、勒戒執
    行完畢釋放後，3年內再犯本件施用毒品之罪嫌，自應追訴
    之。
二、核被告所為，係犯毒品危害防制條例第10條第2項之施用第
    二級毒品罪嫌。被告曾受有期徒刑之執行完畢，有刑案資料
    查註紀錄表附卷可參，其於5年以內故意再犯本件有期徒刑
    以上之罪，為累犯，請依刑法第47條第1項之規定，加重其
    刑。
三、依毒品危害防制條例第23條第2項，刑事訴訟法第451條第1
    項聲請逕以簡易判決處刑。
    此　致
臺灣臺中地方法院
中　　華　　民　　國　 110　　年　　11　　月　　17　　日
                              檢　察　官　丙○○